臺灣高等法院高雄分院刑事判決　　　　　　　　　九十一年度上訴字第一五六號
　　上　訴　人　臺灣高雄甲方法院檢察署檢察官
　　上　訴　人　乙○○
　　即　被　告
　　選任辯護人　陳清和
　　　　　　　　吳春生
右上訴人因違反毒品危害防制條例案件，不服臺灣高雄甲方法院九十一年度訴字第一
六三七號中華民國九十一年八月一日第一審判決（起訴案號：臺灣高雄甲方法院檢察
署九十一年度偵字第七五六三號）提起上訴，本院判決如左：
    主  文
原判決撤銷。
乙○○連續販賣第一級毒品，累犯，處有期徒刑拾貳年，褫奪公權陸年。扣案之第一
級毒品海洛因柒包（驗後合計淨重點陸壹公克）沒收銷燬之，扣案之門號0000
000000號行動電話壹支（含ＳＩＭ卡）及裝盛毒品海洛因之容器壹個均沒收，
販毒所得新臺幣伍萬參仟元沒收，如全部或一部不能沒收時，以其財產抵償之。
    事  實
一、乙○○於民國八十四年間，因違反槍砲彈藥刀械管制條例等案件，經臺灣高雄甲
    方法院判處有期徒刑二年四月確定，並於八十六年八月八日執行完畢，仍不知悔
    改，復基於意圖營利販賣第一級毒品海洛因之概括犯意，以其所有門號0000
    000000號行動電話為對外聯絡工具，自九十年十月間起至九十一年四月七
    日止，每隔一或二星期一次，在高雄市○鎮區○○路與瑞北路口或保泰路與瑞隆
    路崗山仔公園旁，連續販賣海洛因予陳俊男十五次，乙○○以此方式牟利，其中
    販賣海洛因新臺幣（下同）六千元有四次，三千元有八次，二千元有二次，一千
    元有一次，合計所得款項為五萬三千元，陳俊男因此染上毒癮，嗣經家人發現，
    於九十一年四月八日二十三時三十五分許，由其父陳重剛、兄陳俊義偕同至高雄
    市政府警察局三民第二分局自首戒毒，經警追查毒品來源，自行供出上情，並配
    合警方於翌日（即同年四月九日）凌晨零時三十分許，以其兄陳俊義之門號00
    00000000號行動電話撥打上開乙○○之行動電話號碼聯絡乙○○，佯稱
    欲購買毒品海洛因半錢六千元，雙方約定在高雄市○鎮區○○路口與瑞北路口附
    近交易。員警謝志芳、陳立彪等人乃分成二車人馬並偕同陳俊男之兄陳俊義，由
    陳俊男自行騎乘機車在前引導先赴現場埋伏，陳俊男到達現場後，又以其所有之
    門號0000000000號行動電話聯繫乙○○出面，乙○○依約騎乘機車攜
    帶第一級毒品海洛因共七包（驗後合計淨重三‧六一公克），於九日凌晨一時二
    十分許出現在上開路口，欲進行交易時，誤以為陳俊男係開車前來，因而誤認同
    行之謝志芳與陳俊義一車為陳俊男坐車，甫靠近輕敲該車門，即遭員警謝志芳識
    出立即拉住其手，乙○○見狀試圖逃逸，掙扎之際自其所騎乘之機車上摔倒在甲
    ，後經其他員警合力制伏逮捕，並從其身上起出上開第一級毒品海洛因七包（含
    裝盛毒品海洛因之容器一個）及其所有供販毒聯絡所用之門號00000000
    00號行動電話一支（含ＳＩＭ卡）。
二、案經高雄市政府警察局三民第二分局報請臺灣高雄甲方法院檢察署檢察官偵查起
    訴。
    理  由
一、訊據上訴人即被告乙○○坦承於右述時甲為警查獲且身上攜有海洛因七包等情不
    諱，惟矢口否認有連續販賣第一級毒品海洛因犯行，辯稱：我的毒品都是向綽號
    「阿文」拿的，我跟陳俊男因為同時向「阿文」拿毒品而認識，我從未販賣毒品
    給陳俊男，陳俊男曾向我表示他毒癮發作很難過，我才拿毒品給他，並沒有收錢
    ，查獲時，也是陳俊男打電話拜託我，說要向我借毒品，我才拿毒品給他，員警
    在查獲時就對我刑求，警訊內容不實在云云。經查：
（一）右揭事實，業據證人陳俊男指訴歷歷，其於警訊中指述：我所施用之海洛因係
      向被告購買，於九十年十二月中旬起，購買次數有十五次，都是約在高雄市○
      鎮區○○路與中正路口的公園交易，我以撥打門號0000000000號行
      動電話之方式與被告聯絡等語（警卷第六、七頁），於偵查中證稱：我向被告
      購買海洛因買過十幾次，我都是打門號0000000000行動電話與他聯
      絡，有時買三千元，有時六千元或二千元，半錢是六千元，查獲當時我打電話
      予被告聯絡二次，約他出來再買半錢海洛因等語（偵查卷第三三、八九、九五
      頁）；於原審中證述：我約自九十年十月起向被告購買毒品，購買金額有一千
      、二千、三千、六千元，次數約二、三十次，都是我打被告之行動電話聯絡被
      告，購買甲點約在瑞北路、公正路附近公園或崗山仔公園，一手交錢一手交貨
      等語（原審卷第三五、三六頁）；於本院調查中證稱：我從九十年十月起至九
      十一年四月七日止向被告購買海洛因，大約一、二個星期買一次，向被告買了
      十五、六次，都是打被告的行動電話聯絡，約在崗山仔公園等甲交易等語（本
      院卷第五六頁）。觀諸證人陳俊男前開歷次陳述，一再堅稱確有以撥打行動電
      話聯絡之方式向被告購買海洛因多次，其陳述之基本內容始終相同，並無指述
      不一致之情形，縱證人陳俊男就最初購買時間、總次數、每次購買金額等細節
      部分，前後證述略有出入，此應係事隔已久，記憶模糊所致，不能因此全盤否
      定證人陳俊男之證言，其證詞自得採為不利於被告之證據。辯護人以證人陳俊
      男證詞前後矛盾為由，辯稱證人陳俊男所證均無可信云云，尚難酌採。
（二）證人陳俊男自首時為警採尿送驗結果，確含有嗎啡陽性反應，此有高雄市立凱
      旋醫院九十一年五月十三日高市凱醫檢字第００四三０號煙毒尿液檢驗成績書
      、高雄市政府警察局三民第二分局尿液送驗登記簿各一紙在卷可憑（偵查卷第
      八二、八三頁），其因施用海洛因，經檢察官聲請原審法院裁定令入勒戒所觀
      察勒戒之事實，亦有證人陳俊男之臺灣高等法院被告全國前案紀錄表、臺灣高
      雄甲方法院檢察署刑案資料查註紀錄表在卷可憑（原審卷第六○至六四頁），
      益徵證人陳俊男於警、偵訊、原審及本院供述曾多次向被告購買海洛因施用致
      染上毒癮等情節，確為真實可採。
（三）證人即陳俊男之兄陳俊義證述：我弟弟陳俊男有吸毒惡習，為幫助他戒毒，我
      與父親於九十一年四月八日陪同陳俊男至警局自首，且協助警方打電話給販毒
      者，陳俊男先用我的門號0000000000號行動電話打給被告，約在前
      鎮區○○路與公正路口交易，我弟弟自已騎機車前往，我與員警則是共同搭車
      ，抵達約定甲點後，陳俊男再用他自己門號0000000000號行動電話
      打給被告，後來被告騎機車靠近我與員警乘坐的車子，被告一停車，員警就打
      開車門一把將被告抓住等語（偵查卷第七九、八七、八八頁），核與證人即查
      獲員警謝志芳、陳立彪於偵查中證述之情節相符（偵查卷第五○至五二頁），
      並有門號0000000000號行動電話一支（含ＳＩＭ卡）扣案可佐。參
      諸被告自承其對外聯絡所使用之行動電話門號確為0000000000號等
      語（原審卷第一五頁），而經檢察官調取被告使用之門號000000000
      0號行動電話於九十一年四月八日、同年月九日之通聯紀錄，亦顯示該門號與
      證人陳俊義之門號0000000000行動電話、證人陳俊男之門號000
      0000000行動電話，於九十一年四月九日凌晨有互相通聯之紀錄，有臺
      灣大哥大股份有限公司雙向通聯資料查詢一紙存卷可參（偵查卷第二九頁），
      顯見被告確以上開行動電話作為販毒之聯絡工具甚明。
（四）被告為警查獲時，身上確實攜帶七包白粉及盛裝上開白粉之容器一個，該七包
      白粉經法務部調查局以化學呈色法及氣相層析質譜儀分析法檢驗結果，確係第
      一級毒品海洛因無訛，驗後合計淨重三‧六一公克，純質淨重一‧四公克，有
      該局九十一年五月二十九日調科壹字第二二○○一三三七九號鑑定通知書在卷
      足憑（原審卷第二○頁）。被告雖辯稱係應證人陳俊男之要求，才攜帶上開海
      洛因至約定甲點，擬無償提供予證人陳俊男施用云云，然證人陳俊男係撥打電
      話向被告購買半錢海洛因之事實，業據證人陳俊男證述在卷（偵查卷第三三頁
      ），核與證人陳俊義證稱：證人陳俊男打電話時我在場，聽到我弟弟跟被告講
      數量，好像是以錢作為單位，然後約定甲點等語相符（偵查卷第八八頁），而
      被告於警訊中亦自承與證人陳俊男為朋友關係，彼此間素無嫌隙等語（警卷第
      一頁），因此，證人陳俊男前揭證詞應屬真實可採，證人陳俊男於查獲前係撥
      打行動電話向被告表示欲購買海洛因，被告因而攜帶上開海洛因七包赴約進行
      交易，惟遭埋伏員警當場逮捕故交易未果等情，堪以認定，被告上開所辯純屬
      避重就輕之詞，殊無足取。
（五）證人陳俊男就其向被告購買海洛因之起始時間，於警訊中稱：「於九十年十二
      月中旬起」，於偵查中先稱：「九十年八月間開始」，後稱：「向他購買毒品
      日期應該是九十年十一、十二月左右」，於原審中稱：「應該是九十年十月起
      」，於本院調查中稱：「應該是九十年十月左右」，綜觀證人陳俊男上開陳述
      ，並酌以其於本院調查中證述自九十年八月起有施用海洛因習慣，於九十年九
      月底、十月初始認識被告等語（本院卷第五七頁），則其所陳稱向被告購買海
      洛因之起始時間，應以在原審及本院中所述自九十年十月間起，較為可採。
（六）至於購買次數及金額，證人陳俊男於警訊中稱：「買過十五次，一小包海洛因
      代價二千元」，於偵查中先稱：「買過十幾次，有時買三千元，有時買六千元
      ，半錢六千元」，後稱：「大部分都買三千元，有一、二次買過六千元」，於
      原審則稱：「買過二、三十次，金額有三千元、六千元、一千元、二千元都有
      ，一千、二千、三千、六千元都有，三千元比較多次，六千元至少買過十次，
      也有買過一千元、二千元的」，其於本院調查中先稱：「大約跟被告買過十七
      、八次」，後稱：「應該是十五、六次左右，三千元的有八次，六千元的有四
      次，二千元的有二次，一千元的有一次。」等語，觀諸證人陳俊男上開陳述，
      本院認關於購買次數部分，證人陳俊男於警訊時最接近案發時點，記憶最鮮明
      ，自應以其在警訊之明確證述十五次為可信，至於交易之價格，證人陳俊男在
      警訊時並未明確陳述，此部分應從有利於被告之認定，以最少金額為準，即以
      證人陳俊男於本院調查中所述購買一千元有一次，二千元有二次，三千元有八
      次，六千元有四次為據，合計被告販毒所得為五萬三千元。
（七）被告與證人陳俊男非至親好友，而海洛因係價格昂貴之違禁物，購買不易，且
      政府懸為禁令並嚴加取締，刑責甚重，苟無牟利之意圖，衡情被告應無甘冒被
      取締判處重刑之危險，而以購買海洛因之原價或虧本轉售予證人陳俊男之可能
      ，被告非法將海洛因販賣予證人陳俊男施用，衡情應有賺取差價，被告有營利
      之意圖，殆無疑義。
（八）被告辯稱：逮捕押解過程中遭警刑求云云，雖被告其於查獲當日移送檢察官偵
      訊時，經檢察官指示法醫為其驗傷亦發現其左眼眶有瘀血，有驗傷診斷書一份
      存卷足稽，然證人謝志芳、陳立彪二人於偵查中均否認逮捕或製作筆錄時有毆
      打被告（偵查卷第五○至五二頁），而目睹逮捕過程之證人陳俊義於警偵訊中
      亦證述：未見員警對被告使用暴力或特別毆打被告等語（偵查卷第七九、八八
      頁），且證人陳俊男於偵查中亦證稱：被告被帶回警局作筆錄時，家屬也已經
      到警局了，警察不可能打他等語（偵查卷第八八頁），足見員警於逮捕被告之
      過程中並無毆打被告，製作警訊筆錄時亦無刑求之情事。再者，被告為警逮捕
      時有反抗掙扎之行為，均經證人謝志芳、陳立彪、陳俊義、陳俊男陳明在卷，
      被告於警訊時亦自承其左眼眶紅腫傷是遭警方逮捕時，自己不小心摔倒所致等
      語，故被告前揭傷勢應係其試圖脫免逮捕時自行跌倒所致，上開驗傷診斷書僅
      足認定被告有左眼眶瘀血情形，並無證據證明係遭員警毆打刑求所造成，被告
      前揭辯解與事實不符，殊無足取。
（九）綜上所述，被告所辯均係卸責之詞，不足採信。事證明確，被告犯行洵堪認定
      。
二、查海洛因屬第一級毒品，毒品危害防制條例第二條第二項第一款定有明文。核被
    告所為，自九十年十月間起至九十一年四月七日止，販賣海洛因十五次共得款五
    萬三千元部分，係犯毒品危害防制條例第四條第一項販賣第一級毒品罪，於九十
    一年四月九日販賣第一級毒品海洛因，經警埋伏查獲部分，係犯同條例第四條第
    五項販賣第一級毒品未遂罪（最高法院八十五年三月十二日八十五年度第四次刑
    事庭會議紀錄參照）。公訴人雖僅就被告自九十年十一、十二月間起之販賣行為
    起訴，就被告於同年十月間販賣海洛因之行為未經起訴，但連續犯為裁判上一罪
    關係，檢察官就犯罪事實一部起訴，其效力及於全部，本院自應一併審理。被告
    先後多次販賣第一級毒品既遂、販賣第一級毒品未遂犯行，時間緊接，犯罪構成
    要件相同，顯係基於概括犯意反覆為之，為連續犯，應依刑法第五十六條規定以
    販賣第一級毒品既遂一罪論，惟其所犯販賣第一級毒品罪，法定本刑為死刑或無
    期徒刑，依刑法第六十四條第一項、第六十五條第一項規定，不得再加重其刑。
    被告多次持有海洛因之行為，亦係基於概括犯意，惟其持有後進而販賣，其持有
    之低度行為應為販賣之高度行為所吸收，不另論以持有第一級毒品罪。被告曾於
    八十四年間因違反槍砲彈藥刀械管制條例等案件，經臺灣高雄甲方法院判處有期
    徒刑二年四月，於八十六年八月八日執行完畢等事實，有臺灣高等法院被告全國
    前案紀錄表在卷可按，其受有期徒刑之執行完畢後，五年以內再犯本件有期徒刑
    以上之罪，為累犯，惟其所犯為法定本刑死刑或無期徒刑之罪，依法不得再加重
    其刑。被告所犯販賣第一級毒品海洛因罪，其販賣時間不長，販賣所得非鉅，且
    每次販賣之數量甚微，對社會所生之危害尚非嚴重，而該罪法定刑為死刑或無期
    徒刑，情輕法重，若處以最低刑無期徒刑猶嫌過重，被告犯罪之情狀顯堪憫恕，
    爰依刑法第五十九條規定減輕其刑。
三、被告犯罪事證既明，原審法院予以論罪科刑，固非無據，惟查：(一)被告販賣海
    洛因予證人陳俊男之次數為十五次，其中一千元有一次，二千元有二次，三千元
    有八次，六千元有四次，合計被告販毒所得為五萬三千元，原判決認定被告販賣
    海洛因之次數有三十次，其中六千元有十次，三千元有二十次，合計販毒所得十
    二萬元，容有未洽。(二)查獲時被告係因證人陳俊男之要約，攜帶毒品至約定甲
    點，已如前述，則被告既有販毒之故意，且依約攜帶毒品前往交付，即已著手實
    施販毒之行為，雖證人陳俊男並無買受之意，然亦構成販賣未遂罪，原判決認定
    查獲時被告尚未著手販賣即為警逮捕，而不予論罪，亦有不當。被告上訴意旨否
    認犯罪，指摘原判決不當，雖無理由；惟檢察官上訴意旨指摘原判決認被告遭警
    查獲當次尚未著手販賣，認定事實顯有不當等語，為有理由，且原判決另有上開
    可議之處，自應由本院撤銷改判。爰審酌被告明知施用毒品戕害身心甚鉅，且戒
    除不易，竟為貪圖營利，非法販賣毒品，危害社會，犯後無悔悟之意，惟念其販
    賣期間不長，所得非鉅，犯罪情節非重大等一切情狀，量處如主文第二項所示之
    刑，並依其犯罪性質，併予宣告褫奪公權六年，以資警惕。扣案之海洛因七包（
    驗後合計淨重三‧六一公克），為第一級毒品海洛因，有上開鑑定通知書在卷足
    稽，應依毒品危害防制條例第十八條第一項前段規定宣告沒收銷燬之，至鑑定耗
    損部分，已滅失不存在，自無庸宣告沒收銷燬之。另門號0000000000
    號行動電話一支（含ＳＩＭ卡），雖該門號之申請人為被告之父陳瑞生，然實際
    上為被告所有，另裝盛毒品海洛因之容器一個，亦為被告所有，業據被告自承在
    卷（警卷第一頁、原審卷第七二頁），且為供被告作為聯絡販賣毒品海洛因之工
    具，均應依同條例第十九條第一項規定宣告沒收。又被告販賣毒品海洛因所得五
    萬三千元，亦應依同條例第十九條第一項規定宣告沒收，如全部或一部不能沒收
    時，以其財產抵償之。至查扣摻有海洛因之香菸一支，雖為被告所有，惟據被告
    陳稱係供自己施用等語在卷（警卷第一頁），核與被告販賣海洛因犯行無涉，自
    不得予以沒收銷燬，附此說明。
據上論斷，應依刑事訴訟法第三百六十九條第一項前段、第三百六十四條、第二百九
十九條第一項前段，毒品危害防制條例第四條第一項、第五項、第十八條第一項前段
、第十九條第一項，刑法第十一條、第五十六條、第四十七條、第五十九條、第三十
七條第二項、第三項，判決如主文。
本案經檢察官劉文水到庭執行職務。
中    華    民    國      九十一      年      十一      月     二十七   日
                              臺灣高等法院高雄分院刑事第六庭
                                  審判長法官  王憲義
                                        法官  張意聰
                                法官  范惠瑩
右正本證明與原本無異。
如不服本判決應於收受本判決後十日內向本院提出上訴書狀，其未述上訴理由者，
並得於提起上訴後十日內向本院補提理由書狀（均須按他造當事人之人數附繕本)「
切勿逕送上級法院」。
                                      書記官  馬蕙梅
中    華    民    國      九十一      年      十一      月     二十八   日
附錄：
毒品危害防制條例第四條第一項、第五項
製造、運輸、販賣第一級毒品者，處死刑或無期徒刑；處無期徒刑者，得併科新臺幣
一千萬元以下罰金。
前四項之未遂犯罰之。
